臺灣桃園地方法院刑事判決　　　　　　　100年度訴字第257號
公　訴　人　臺灣桃園地方法院檢察署檢察官
被　　　告　李鋼興
指定辯護人　公設辯護人陳瑞明
上列被告因違反毒品危害防制條例案件，經檢察官提起公訴（99
年度偵字第12871 號、第12851號），本院判決如下︰
    主  文
李鋼興販賣第三級毒品，處有期徒刑伍年貳月。扣案如附表編號
一至四所示之物，均沒收
    事  實
一、李鋼興明知愷他命（ketamine）係毒品危害防制條例所列管
    之第三級毒品，不得持有、販賣。竟基於販入後販出牟利之
    犯意，於民國99年4 月22日晚間8 時許，在桃園縣龜山鄉銘
    傳大學附近，以新臺幣（下同）9 萬9,000 元之價格，向黃
    正齊（所涉販賣毒品罪嫌，業於99年4 月23日遭查獲並另案
    偵辦）購得第三級毒品愷他命，並於購得後自行分裝為215
    包（5 公克裝計32包，1 公克裝計183 包，合計驗前總毛重
    341.71公克，取0.26公克鑑定用罄，驗餘總毛重合計341.15
    公克，驗前純質淨重約281.91公克）、棕色膠囊1 包（總淨
    重49.49 公克，取0.37公克鑑定用罄，總餘49.12 公克），
    思用以伺機販予其他不特定之人以牟利。李鋼興未及將販入
    之愷他命販予其他不特定人前即於99年4 月24日晚間9 時許
    ，持前揭扣案第三級毒品愷他命215 包、棕色膠囊1 包等物
    返回其位於桃園縣中壢市○○○街1 號10樓之20租屋處時，
    為警查獲並扣得上揭毒品，另於經其同意搜索其前揭租屋處
    後，進而在該租屋處查扣內含Mephedrone珍珠白色膠囊18顆
    （俗稱喵喵）、電子磅秤1 臺、搗藥器1 組、分裝空袋3 包
    、空膠囊20包，及現金59萬5,700 元。
二、案經桃園縣政府警察局中壢分局報告臺灣桃園地方法院檢察
    署檢察官偵查起訴。
    理  由
壹、程序部分：
一、按被告以外之人於審判外之言詞或書面陳述，除法律有規定
    者外，不得作為證據；又被告以外之人於審判外之陳述，雖
    不符合同法第159 條之1 至第159 條之4 之規定，但經當事
    人於審判程序同意作為證據，法院審酌該言詞陳述或書面陳
    述作成時之情況，認為適當者，亦得為證據。當事人、代理
    人或辯護人於法院調查證據時，知有第159 條第1 項不得為
    證據之情形，而未於言詞辯論終結前聲明異議者，視為有前
    項之同意，刑事訴訟法第159 條第1 項及第159 條之5 均有
    明文。經查：
  (一)證人王廷安、毛重仁於警詢中之證述，固屬傳聞證據，惟檢
    察官、被告李鋼興及其指定辯護人就前揭審判外陳述之證據
    能力，於本院準備程序及審判期日時均不爭執，且迄至言詞
    辯論終結前亦未再聲明異議。經核上開證據資料製作時之情
    況，查無違法不當或證明力明顯過低之瑕疵，亦認為以之作
    為證據應屬適當。
  (二)至本案認定事實所引用之卷內其餘卷證資料（包括桃園縣政
    府警察局中壢分局搜索/ 扣押筆錄、扣押物品目錄表、同意
    搜索證明書、桃園縣政府警察局中壢分局尿液暨毒品檢體真
    實姓名與編號對照表、桃園縣政府警察局中壢分局管理監管
    紀錄表、刑事案件證物採驗紀錄表、臺灣檢驗科技股份有限
    公司2010年5 月11日，報告編號UL/2010/40675 號濫用藥物
    檢驗報告、內政部警政署99年5 月24日刑鑑字第0990062542
    號鑑定書等文書證據及物證），並無證據證明係公務員違背
    法定程序所取得，檢察官、被告李鋼興及指定辯護人，均未
    於本院言詞辯論終結前爭執其證據能力，茲審酌該等書面陳
    述作成時之情況，並無不宜作為證據之情事，且本院認為以
    之作為本案論罪之證據，均與待證事實具有關聯性，作為本
    案之證據亦屬適當，是依上開規定，自得為證據。
二、卷附查獲刑案現場照片及扣案毒品照片共21張，係傳達照相
    當時現場情況，而透過照片傳達的情形與現場真實情形，在
    內容上的一致性，透過機械的正確性來加以保障，換言之，
    照片並不存在人對現實情形的知覺、記憶所經常發生的表現
    錯誤，是照片之性質自非供述證據，核無傳聞法則之適用，
    於此亦別無證據證明上開資料有經偽造變造之情形，且經本
    案檢察官、被告李鋼興及其指定辯護人同意做為證據，是前
    開照片實具證據能力。
貳、實體部分：
一、訊據被告李鋼興固自承警方自其身上及其租屋處內扣得上開
    物品，並承認一次購買數量非微之愷他命，然矢口否認其於
    販入之際即欲販出，辯稱：扣案之愷他命是伊買回來準備開
    生日party 之用，伊是於分裝時才想說如果party 中有人要
    再賣給他云云。被告李鋼興所指定之辯護人亦為被告李鋼興
    辯護稱：被告李鋼興對於公訴人所述之犯罪事實承認，被告
    李鋼興犯後態度良好，且其於偵、審中均自白犯罪，請依毒
    品危害防制條例第17條第2 項減輕其刑云云。惟查：
  (一)被告於警詢時自陳：伊之所以將所購的之毒品分裝為重量均
    等，是因為打算在生日轟趴時，若有人需要準備販售，伊愷
    他命5 公克裝的，打算以1 包2,000 之價格販售，而1 公克
    裝的愷他命，打算以1 包400 元之價格販售等語（參見臺灣
    桃園地方法院檢察署99年度偵字第12871 號卷第15頁至第16
    頁）；復於檢察官內勤時供陳：伊是打算生日開轟趴，愷他
    命200 多包是打算開轟趴有人需要時就賣給他等語（參見上
    開偵卷第55頁）；再於檢察官偵訊時供陳：伊打算在4 月28
    日辦生日派對，所以買比較多，打算玩3 天，伊有要賣給別
    人的想法，想說如果剛好有人要的話會在生日派對上賣給他
    ，伊買愷他命購入時除了自己施用外，如果有人想要，想要
    賣給人家等語（參見上開偵卷第87頁至第88頁），直至檢察
    官於同次偵訊再次確認時，始供陳：伊是在買回家分裝愷他
    命時才想說如果有多的部分有人要的話，才會賣給他云云（
    參見上開偵卷第88頁），足徵被告自警詢時起歷二次偵查（
    除最後檢察官再度確認時外），就其究係何時起意販賣第三
    級毒品愷他命一節，歷次所供均相一致，反自檢察官再度確
    認迄至本院審理時始供陳係於分裝毒品時始起意欲於轟趴趁
    機兜售第三級毒品愷他命，故其前後供述有此不一，已屬可
    疑。
  (二)另被告於警詢時供陳：磅秤是伊購買，日後有需要可使用的
    ，分裝空袋是伊分裝毒品後剩下來的等語（參見上開偵卷第
    15頁）；復於檢察官內勤時供稱：磅秤1 臺是在小北百貨看
    到的，想說以後可能用的到，要秤愷他命，方便分裝等語（
    參見上開偵卷第56頁），迄至本院審理時始供述：伊將毒品
    買回來後放在家裡，伊想說party 可能很多人，伊又有新的
    的毒品，伊就開始分裝搖頭丸，後來想說把愷他命也分裝，
    假如有人要，也可以順便賣給他們。愷他命是伊跟人家借電
    子磅秤再分裝，伊自己去買分裝袋。伊是在把毒品買回來後
    約2 個小時內就去借電子磅秤，並於借到電子磅秤後去買分
    裝袋，伊是跟住同一棟大樓之人借用電子磅秤，伊所借用之
    電子磅秤已經還人了，至於扣案之電子磅秤是租屋時即在房
    子內。伊是以其跟別人購毒之經驗決定販售之價格云云（參
    見本院100 年度訴字第257 號卷第17頁正、反面）。故被告
    對其用以分裝愷他命之磅秤究係原本自己所有之磅秤，抑或
    為分裝毒品始向他人借用乙情，前後供述亦有所不一，參以
    被告自承其購入上開毒品之時間乃凌晨5 時，並於購入毒品
    到家後之2 小時內向同一棟大樓內之人借用電子磅秤，然被
    告購入毒品之時間為99年4 月22日，距離其欲開party 之99
    年4 月28日尚有6 日之久，殊難想像在時間尚屬寬裕之下，
    會於凌晨時分貿然向鄰居借用電子磅秤，故被告上開辯稱亦
    與常理未合。
  (三)另被告於本院審理時自承：伊在96年、97年、98年均未舉辦
    生日party ，而伊今年想要在汽車旅館舉辦生日party ，是
    打算自己出錢請幾十個人參加，並準備愷他命及搖頭丸，而
    伊花了9 萬至10萬元購買毒品，在旅館開房間起碼8,000 多
    元，伊會事先準備一些飲料，但沒有估預算，打算看到時來
    的人，不夠再買等語（參見上開本院卷第18頁至第19頁），
    足徵被告以往並無舉辦生日party 之慣例，且該年亦非特殊
    而值得加以慶祝之歲數（被告李鋼興乃65年4 月28日，於99
    年4 月28日乃34歲），故殊難想像被告為了舉辦免費供施用
    毒品之party ，花費9 萬至10萬之毒品無償供人使用，況被
    告於偵查時自承：伊最近（即99年4 月25日）無固定工作，
    之前是計程車，差不多快2 個月無固定工作，伊有渣打銀行
    之帳戶，戶頭內有1 萬多元等語（參見上開偵卷第56頁），
    益徵被告手頭並不寬裕，應無多餘之款項足供其宴請朋友施
    用第三級毒品愷他命，故被告辯稱其係打算於轟趴時無償供
    人使用乙節，實屬虛構。
  (四)本案為警扣案之愷他命215 包（5 公克裝計32包，1 公克裝
    計183 包，合計驗前總毛重341.71公克，取0.26公克鑑定用
    罄，驗餘總毛重合計341.15 公 克，驗前純質淨重約281.91
    公克），若確如被告所言，其販入上開毒品僅係供己及來轟
    趴之朋友使用，則只需將所購得之毒品置於桌上供人任意依
    個人施用之量加以取用即可，衡情實無將毒品分裝成相同重
    量包裝之必要。況1 公克之份量乃一般毒品交易常用之份量
    ，被告李鋼興特地將所販入之毒品分裝為此份量，益徵其是
    為方便販售而為此分裝，是被告上開辯稱委不足採。
  (五)末員警於被告身上扣得分裝為215 包愷他命（5 公克裝計32
    包，1 公克裝計183 包，合計驗前總毛重341.71公克，取0.
    26公克鑑定用罄，驗餘總毛重合計341.15公克，驗前純質淨
    重約281.91公克）、棕色膠囊1 包（總淨重49.49 公克，取
    0.37公克鑑定用罄，總餘49.12 公克）、內含Mephedrone珍
    珠白色膠囊18顆、電子磅秤1 臺、搗藥器1 組、分裝空袋3
    包、空膠囊20包，現金59萬5,700 元。其中215 包毒品及棕
    色膠囊1 包，經內政部警政署刑事警察局以氣相層析/ 質譜
    分析法及核磁共振分析法鑑定，均檢驗出第三級毒品愷他命
    之成分，有該局99年5 月24日刑鑑字第0990062542號鑑定書
    1 份附卷可參，此外，附有桃園縣政府警察局中壢分局搜索
    / 扣押筆錄、扣押物品目錄表、同意搜索證明書、桃園縣政
    府警察局中壢分局尿液暨毒品檢體真實姓名與編號對照表、
    桃園縣政府警察局中壢分局管理監管紀錄表、刑事案件證物
    採驗紀錄表及查獲刑案現場照片及扣案毒品照片共21張等資
    料附卷可參。本案事證已經明確，被告犯行足堪認定。
二、查毒品危害防制條例固於98年5 月20日經總統修正公布第4
    、11、11-1、17、20、25條等條文，惟不論依中央法規標準
    法第13條之規定，自公布日起至第3 日即98年5 月22日發生
    效力（司法院98年6 月29日院臺廳刑一字第0980014643號函
    參照），抑或係依該條例36條所定「本條例自公布後6 個月
    施行」規定，自公布後6 個月施行（法務部98年6 月8 日法
    檢字第0980802279號函參照），毒品危害防制條例於本案被
    告李鋼興行為時均已發生效力，並無為新舊法比較之必要。
三、按販賣毒品罪，並不以販入之後復行賣出為構成要件，只須
    以營利為目的，將毒品購入或將之賣出，有一於此，其犯罪
    即已完成。至意圖販賣而持有毒品罪，則係行為人原無販賣
    營利之意圖，於購入或因其他原因取得毒品後，始另行起意
    販賣營利者而言（最高法院90年度臺上字第7782號、95年度
    臺上字第3574號判決參照）。本案被告購入第三級毒品愷他
    命之目的，有購入後伺機販售愷他命之意圖，且依其所供述
    之欲販售之價格與其所販入之價格相比，足徵其確有藉此牟
    利之意圖，核其所為係犯毒品危害防制條例第4 條第3 項之
    販賣第3 級毒品罪；公訴人誤被告所為係犯毒品危害防制條
    例第5 條第3 項之意圖販賣而持有第3 級毒品罪，容有未洽
    ，然起訴事實與判決事實同一，爰依法逕行變更起訴法條。
    次按「犯第4 條至第8 條之罪者於偵查及審判中均自白者，
    減輕其刑」，毒品危害防制條例第17條第2 項定有明文。而
    所謂自白係就被疑為犯罪之事實陳述，查本案被告李鋼興雖
    於偵查及本院審理時均自白其係意圖販賣而持有第三級毒品
    甲基安非他命（參見上開偵卷第88頁及上開本院訴字卷第19
    頁），然於本院依職權諭知其犯行可能構成意圖營利而販入
    第三級毒品之販賣罪並質疑其陳述之疑點後，仍辯稱其係於
    分裝毒品時始起意販賣，顯非就其被疑為犯罪之事實陳述，
    自無毒品危害防制條例第17條第2 項減輕其刑之適用，辯護
    人認應適用前開條項之規定減輕其刑，似有誤會，附此敘明
    。爰審酌被告正值青年，不以正當職業謀生，而以販賣毒品
    牟利，危害國民身心健康，對社會治安造成損害，其明知此
    為法所嚴禁仍為之，應予非難，惟念其尚未賣出毒品即遭查
    緝，及犯後猶飾詞否認之犯後態度，未見悔悟之意，併考量
    其犯罪之動機、目的、手段、素行、生活狀況、智識程度等
    一切情狀，量處如主文所示之刑，以示懲儆。
四、沒收部分：
  (一)按毒品危害防制條例第18條第1 項前段之規定，應予沒收銷
    燬之毒品，以經查獲之第一、二級毒品為限。又毒品依其成
    癮性、濫用性及對社會危害性，共分為四級，施用或持有第
    三、四級毒品，因其可罰性較低，該條例除就持有第三、四
    級毒品純質淨重20公克以上設有處罰規定外，未另設處罰之
    規定，然鑑於第三、四級毒品均係管制藥品，特於同條例第
    11條之1 明定無正當理由，不得擅自持有；第18條第1 項後
    段復規定查獲之第三、四級毒品，無正當理由而擅自持有者
    ，均沒入銷燬之，從而，依同條例第18條第1 項後段應沒入
    銷燬之毒品，專指查獲施用或持有之第三、四級毒品，但不
    構成犯罪行為者而言，如持有第三級毒品純質淨重20公克以
    上者，既屬同條例相關法條明文規定處罰之犯罪行為，即非
    該條項應依行政程序沒入銷燬之範圍，而同條例對於犯持有
    第三級毒品純質淨重20公克以上罪所查獲之毒品之沒收，並
    無特別規定，但該行為既已構成犯罪，則該毒品即屬不受法
    律保護之違禁物，自應回歸刑法之適用，依刑法第38條第1
    項第1 款之規定沒收之（最高法院96年度臺上字第884 號、
    99年度臺上字第338 號等判決意旨參照）。是扣案如附表編
    號一所示之白色晶體215 包含外包裝袋215 個（5 公克裝計
    32包，1 公克裝計183 包，合計驗前總毛重341.71公克，取
    0.26公克鑑定用罄，驗餘總毛重合計341.15 公 克，驗前純
    質淨重約281.91公克）及如附表編號二所示之棕色膠囊1 包
    （總淨重49.49 公克，取0.37公克鑑定用罄，總餘49.12 公
    克），經送驗後均確含愷他命成分，且經鑑定純質淨重均逾
    20公克以上，均屬違禁物無訛，且因如附表編號一所示之該
    等外包裝215 個與其內之愷他命難以析離完盡，除檢驗用罄
    部分業已滅失毋庸宣告沒收外，參諸前開說明，自均應依刑
    法第38條第1 項第1 款之規定，宣告沒收。
  (二)扣案如附表編號三所示之未使用包裝夾鍊袋3 包，係被告所
    有供分裝毒品剩下，業據其供承在卷（參見上開偵卷第15頁
    ；上開本院訴字卷第19頁反面），乃其用以盛裝毒品使用之
    物，然因無積極證據證明已有毒品交易聯繫、抑或賣出之情
    ，自僅堪認此些工具為供販賣毒品犯罪預備之物，均應依刑
    法第38條第1 項第2 款之規定宣告沒收。至檢察官認附表編
    號三所示之物，應依毒品危害防制條例第19條第1 項前段之
    規定宣告沒收，容有誤會，附此敘明。
  (三)扣案如附表編號四所示之電子磅秤，係被告所有供分裝毒品
    所用，業據被告自承在卷（參見上開偵卷第15頁、第56頁）
    ，且參諸被告為警查獲時，身上已持有業已分裝完畢之愷他
    命215 包，已如前述，足認被告已利用電子秤分裝過毒品，
    是扣案電子秤係供其用於愷他命毒品秤重分裝之工具，為供
    被告販賣毒品之犯罪所用，應依毒品危害防制條例第19條第
    1 項前段之規定，宣告沒收之。
  (四)扣案如附表編號五所示之喵喵18粒，經送驗後結果判定為Me
    phedrone，而Mephedrone為新興毒品，尚未被衛生署列入管
    制，此有台灣檢驗科技股份有限公司2010年5 月11日，報告
    編號UL /2010/40675號濫用藥物檢驗報告1 份在卷可按，又
    查無積極證據證明與本案犯罪有關，本院均無從為沒收之諭
    知。檢察官認附表編號五所示之物，應依刑法第38條第1 項
    第1 款之規定宣告沒收，容有誤會，附此敘明。
  (五)扣案如附表編號六、七、八所示之擣藥器、空膠囊20包及現
    金59萬5,700 元，其中擣藥器係被告所有用以打碎搖頭丸所
    用之物，空膠囊20包是要用來裝喵喵，現金59萬5,700 係要
    用來開洗車廠，與本案無關等情，業據被告於偵查及本院審
    理時供陳明確（參見上開偵卷第15頁；上開本院訴字卷第19
    頁），亦無證據足認與被告所犯本件販賣毒品罪有直接關連
    ，爰均不諭知沒收。檢察官認附表編號六、七、八所示之物
    ，應依毒品危害防制條例第19條第1 項前段之規定宣告沒收
    ，容有誤會，附此敘明。
據上論斷，應依刑事訴訟法第299 條第1 項前段、第300 條，毒
品危害防制條例第4 條第3 項、第19條第1 項前段，刑法第11條
前段、第38條第1 項第1 款，判決如主文。
本案經檢察官吳靜怡到庭執行職務
中    華    民    國    100     年    6     月    8   日
                  刑事第五庭審判長法  官  潘政宏
                                  法  官  張詠惠
                                  法  官  石蕙慈
以上正本證明與原本無異。
如不服本判決應於收受判決後10日內向本院提出上訴書狀，並應
敘述具體理由。其未敘述上訴理由者，應於上訴期間屆滿後20日
內向本院補提理由書( 均須按他造當事人之人數附繕本) 「切勿
逕送上級法院」。
                                  書記官   羅婉榕
中    華    民    國   100    年    6     月    9     日
附錄論罪科刑法條：
毒品危害防制條例第4 條
製造、運輸、販賣第一級毒品者，處死刑或無期徒刑；處無期徒
刑者，得併科新臺幣2 千萬元以下罰金。
製造、運輸、販賣第二級毒品者，處無期徒刑或7 年以上有期徒
刑，得併科新臺幣1 千萬元以下罰金。
製造、運輸、販賣第三級毒品者，處5 年以上有期徒刑，得併科
新臺幣7 百萬元以下罰金。
製造、運輸、販賣第四級毒品者，處3 年以上10年以下有期徒刑
，得併科新臺幣3 百萬元以下罰金。
製造、運輸、販賣專供製造或施用毒品之器具者，處 1 年以上 7
年以下有期徒刑，得併科新臺幣1 百萬元以下罰金。
前五項之未遂犯罰之。
附表：
┌──┬──────────┬────────┬───────┐
│編號│扣押物品            │檢驗報告        │備註          │
├──┼──────────┼────────┼───────┤
│一  │愷他命215 包        │鑑定結果：      │依刑法第38條第│
│    │（5 公克裝計32包，1 │(一)白色結晶體32包│1 項第1 款之規│
│    │公克裝計183 包，含包│  ，檢出愷他命成│定，宣告沒收。│
│    │裝袋共215 個）      │  分【驗前毛重16│              │
│    │                    │  7. 94 公克（含│              │
│    │                    │  32袋共約6.40公│              │
│    │                    │  克），取樣0.15│              │
│    │                    │  公克，驗餘毛重│              │
│    │                    │  167.79公克），│              │
│    │                    │  純度為93％，推│              │
│    │                    │  估驗前總純質淨│              │
│    │                    │  重約150.23公克│              │
│    │                    │  】。          │              │
│    │                    │(二)白色結晶體183 │              │
│    │                    │  包，檢出愷他命│              │
│    │                    │  成分【驗前毛重│              │
│    │                    │  173.77公克（含│              │
│    │                    │  183 袋），取樣│              │
│    │                    │  0.11公克，驗餘│              │
│    │                    │  毛重173.66公克│              │
│    │                    │  ），純度為96％│              │
│    │                    │  ，推估驗前總純│              │
│    │                    │  質淨重約131.68│              │
│    │                    │  公克】。      │              │
│    │                    │(三)內政部警政署刑│              │
│    │                    │  事警察局99年5 │              │
│    │                    │  月24日刑鑑字第│              │
│    │                    │  0000000000號鑑│              │
│    │                    │  定書（參見上開│              │
│    │                    │  偵卷第79頁至第│              │
│    │                    │  80頁）。      │              │
├──┼──────────┼────────┼───────┤
│二  │棕色膠囊1 包        │(一)棕色膠囊1 包，│依刑法第38條第│
│    │                    │  檢驗出微量第三│1 項第1 款之規│
│    │                    │  級毒品愷他命成│定，宣告沒收。│
│    │                    │  分【驗前總淨重│              │
│    │                    │  49.49 公克，取│              │
│    │                    │  樣0.37 公 克，│              │
│    │                    │  驗餘淨重49 .12│              │
│    │                    │  公克】。      │              │
│    │                    │(二)內政部警政署刑│              │
│    │                    │  事警察局99年5 │              │
│    │                    │  月24日刑鑑字第│              │
│    │                    │  0000000000號鑑│              │
│    │                    │  定書（參見上開│              │
│    │                    │  偵卷第79頁至第│              │
│    │                    │  80頁）。      │              │
├──┼──────────┼────────┼───────┤
│三  │分裝夾鍊袋3 包      │                │依刑法第38條第│
│    │                    │                │1 項第2 款，宣│
│    │                    │                │告沒收。      │
├──┼──────────┼────────┼───────┤
│四  │電子磅秤1 臺        │                │依毒品危害防制│
│    │                    │                │條例第19條第1 │
│    │                    │                │項前段之規定，│
│    │                    │                │宣告沒收。    │
├──┼──────────┼────────┼───────┤
│五  │內含Mephedrone珍珠白│                │無證據證明與被│
│    │色膠囊18顆（俗稱喵喵│                │告本件犯行有直│
│    │）                  │                │接關連，爰不諭│
│    │                    │                │知沒收。      │
├──┼──────────┼────────┼───────┤
│六  │擣藥器1 組          │                │同          上│
├──┼──────────┼────────┼───────┤
│七  │空膠囊20包          │                │同          上│
├──┼──────────┼────────┼───────┤
│八  │現金59萬5,700 元    │                │同          上│
└──┴──────────┴────────┴───────┘